【裁判字號】    98,裁,133
【裁判日期】    980122
【裁判案由】    公職人員利益衝突迴避法
【裁判全文】
最  高  行  政  法  院  裁  定
                                       98年度裁字第133號
上  訴  人  甲○○
被 上訴 人  監察院
代  表  人  乙○○
上列當事人間公職人員利益衝突迴避法事件，上訴人對於中華民
國97年10月9日臺北高等行政法院94年度訴字第1000號判決，提
起上訴，本院裁定如下：
    主  文
上訴駁回。
上訴審訴訟費用由上訴人負擔。
    理  由
一、按對於高等行政法院判決之上訴，非以其違背法令為理由，
    不得為之，行政訴訟法第242條定有明文。依同法第243條第
    1項規定，判決不適用法規或適用不當者，為違背法令；而
    判決有同條第2項所列各款情形之一者，為當然違背法令。
    是當事人對於高等行政法院判決上訴，如依行政訴訟法第24
    3條第1項規定，以高等行政法院判決有不適用法規或適用不
    當為理由時，其上訴狀或理由書應有具體之指摘，並揭示該
    法規之條項或其內容；若係成文法以外之法則，應揭示該法
    則之旨趣，倘為司法院解釋或本院之判例，則應揭示該判解
    之字號或其內容。如以行政訴訟法第243條第2項所列各款情
    形為理由時，其上訴狀或理由書，應揭示合於該條項各款之
    事實。上訴狀或理由書如未依此項方法表明者，即難認為已
    對高等行政法院判決之違背法令有具體之指摘，其上訴自難
    認為合法。
二、本件上訴人對於高等行政法院判決上訴，主張：上訴人僱用
    女婿蕭尤慶擔任臺北縣萬里鄉公所非編制內臨時雇工，公職
    人員利益衝突迴避法(下稱迴避法)相關條文並無明確應加以
    處罰之規定，且係依據雙方所簽聘僱契約加以僱用，無職稱
    及官等，雙方並不因該聘僱契約發生公法上之職務關係。又
    蕭尤慶所得利益係其付出勞力所得之對價且所處理者皆係日
    常生活之瑣事，與上訴人何來不當利益輸送之情形與可能性
    ，原判決就該條項「非財產上之利益」立法理由之解讀係為
    杜絕貪污腐化暨不當利益輸送，顯有誤解，並與憲法比例原
    則之精神相違背，且上訴人於僱用蕭尤慶時，並不知此舉違
    背迴避法規定，實無任何違法故意可言，縱被上訴人謂上訴
    人未向主管機關詢問，卻詢問無權解釋法令之人事管理員，
    然而該員向來負責處理解釋人事法規且經過國家考試合格之
    人員，本身予人可供諮詢之印象，即便其果真為無權解釋法
    令之人員，上訴人亦僅屬違背注意義務之過失，根據前開迴
    避法僅處罰故意之規定上訴人之行為並不該當迴避法之要件
    等語。惟查，原審就行政機關人員之聘用、約僱，係屬迴避
    法第4條第3項之非財產上利益，上訴人批准僱用其一等親直
    系姻親女婿蕭尤慶為萬里鄉公所清潔隊員之臨時人員，將使
    女婿蕭尤慶獲得臨時雇工之職務，即屬迴避法第5條所定義
    之「利益衝突」，即應依同法第6條自行迴避。因上訴人位
    居鄉長，對於其核准僱用其女婿蕭尤慶為臨時雇工時，衡情
    應知其分際迴避職務之執行，竟未迴避仍執行職務，違反迴
    避法第10條第1項第2款規定，而依同法第16條裁處最低之罰
    鍰新臺幣1百萬元，於法並無不合等情，業於判決理由內詳
    為論述。本院經核其上訴理由，係就原審取捨證據、認定事
    實之職權行使，指摘其為不當，並未具體表明原判決有何不
    適用法規或適用法規不當之情形，及合於行政訴訟法第243
    條第2項所列各款之事實，難認對該判決之如何違背法令已
    有具體之指摘。依首開規定及說明，應認其上訴為不合法。
三、據上論結，本件上訴為不合法，依行政訴訟法第249條第1項
    前段、第104條、民事訴訟法第95條、第78條，裁定如主文
    。
中    華    民    國    98    年    1     月    22    日
                    最高行政法院第三庭
                        審判長法官  高  啟  燦
                              法官  鄭  忠  仁
                              法官  曹  瑞  卿
                              法官  黃  合  文
                              法官  吳  慧  娟
以  上  正  本  證  明  與  原  本  無  異
中    華    民    國    98    年    1     月    23    日
                              書記官  邱  彰  德


司法院資訊處製作；財團法人民間司法改革基金會備份。
